臺灣宜蘭地方法院刑事判決　　　　　　　100年度易字第583號
公　訴　人　臺灣宜蘭地方法院檢察署檢察官
被　　　告　張傳
上列被告因犯背信案件，經檢察官提起公訴（99年度調偵字第18
6號），本院判決如下：
    主  文
張傳無罪。
    理  由
一、公訴意旨略以：被告張傳與郭益章於民國95年11月26日，簽
    立認股同意書，雙方在張傳所有，坐落於宜蘭縣員山鄉○○
    段745地號（嗣後分割增加同段745-1、745-2、745-3、745-
    4地號）土地，合資興建4間房屋，並約定張傳以土地折價新
    臺幣（下同）700萬元充作資本、郭益章出資100萬元，各占
    有合資盈虧之8分之7、8分之1，而張傳並受郭益章之託單獨
    經營上開合夥事業。嗣張傳於96年1月24日以上開土地向臺
    灣中小企業銀行羅東分行辦理600萬元之抵押借款後，復於9
    6年8月23日向上開銀行辦理建築融資貸款，分別於96年8月2
    3日、96年10月24日、96年11月14日、96年12月20日各貸得2
    10萬元、130萬元、95萬元、65萬元，上開4間房屋於96年12
    月14日完工（門牌號碼分別為宜蘭縣員山鄉○○路237號、2
    37之1號、237之2號、237之3號），建築工程花費約970萬元
    ，張傳於96年12月24日以560萬元價格出賣上開237之2號房
    屋，持之清償上開貸款後，詎張傳竟基於意圖為自己不法之
    利益而違背其任務，於上開貸款尚未清償前，未經合夥人郭
    益章之同意，於97年4月16日以上開237號、237之1號、237
    之3號房屋及其上土地（即宜蘭縣員山鄉○○段745、745-1
    、745-3地號土地）全部持份向宜蘭縣冬山鄉農會辦理抵押
    借款共990萬，致生損害於郭益章之財產，因認被告涉犯刑
    法第342條之背信罪嫌云云。
二、按犯罪事實應依證據認定之，無證據不得認定犯罪事實；不
    能證明被告犯罪者，應諭知無罪之判決，刑事訴訟法第154
    條第2項、第301條第1項分別定有明文。又所謂認定犯罪事
    實之證據，係指足以認定被告確有犯罪行為之積極證據而言
    ，如未發現相當證據，或證據不足以證明，自不能以推測或
    擬制之方法，以為裁判基礎。又認定不利於被告之事實，需
    依積極證據，茍積極證據不足為不利於被告事實之認定時，
    即應為有利於被告之認定，更不必有何有利之證據，此觀諸
    最高法院76年度臺上字第4986號、32年度上字67號判例意旨
    亦甚明顯。再按刑法第342條第1項之背信罪，必須違背任務
    之行為，具有為圖取不法利益，或圖加不法損害之意思，為
    其構成要件，最高法院53年台上字第2429號判例意旨可資參
    照。
三、本件公訴人認被告涉犯背信罪嫌，無非係以告訴人之指述、
    證人林忠智之證述及臺灣中小企業銀行羅東分行100年4月6
    日100羅東字0136號函及所附之授信帳戶基本資料、營業單
    位放款交易歷史檔、土地登記謄本、客戶授信申請書、授信
    動用申請書、宜蘭縣宜蘭地政事務所99年11月16日宜地一21
    字第0990012818號函及所附之土地登記謄本、建物登記謄本
    、異動索引及土地、建築改良物抵押權設定契約書為其論據
    。訊據被告堅決否認有何背信之犯行，辯稱：蓋4間房子營
    建公司費用大約970萬元，還有稅金、利息等約203萬元，營
    造設計是30萬元，水電設計是3萬多元，土地貸款600萬元及
    建築融資貸款500萬元都用在建築上，未出售的3間房屋土地
    抵押貸款990萬元是用來還之前的600萬元及500萬元貸款，
    貸款是必要的處理行為，不是要詐欺或是背信等語。
四、經查：
（一）被告張傳與告訴人郭益章於95年11月26日，簽立認股同意
      書，雙方同意在張傳所有，坐落於宜蘭縣員山鄉○○段74
      5地號（嗣後分割增加同段745-1、745-2、745-3、745-4
      地號）土地，合資興建4間房屋，並約定張傳以土地折價7
      00萬元充作資本、郭益章出資100萬元，各占有合資盈虧
      之8分之7、8分之1，而張傳並受郭益章之託單獨經營上開
      合夥事業，而張傳於96年1月25日以上開土地向臺灣中小
      企業銀行羅東分行辦理600萬元之抵押借款後，復於96年8
      月23日向上開銀行辦理建築融資貸款，分別於96年8月23
      日、96年10月24日、96年11月14日、96年12月20日各貸得
      210萬元、130萬元、95萬元、65萬元，上開4間房屋於96
      年12月14日完工（門牌號碼分別為宜蘭縣員山鄉○○路23
      7號、237之1號、237之2號、237之3號），建築工程花費
      約970萬元，張傳於96年12月24日以560萬元價格出賣上開
      237之2號房屋，持之清償上開貸款後，並於97年4月16日
      以上開237號、237之1號、237之3號房屋及其上土地（即
      宜蘭縣員山鄉○○段745、745-1、745-3地號土地）全部
      持份向宜蘭縣冬山鄉農會辦理抵押借款共990萬等情，業
      據告訴人指述在卷，並為被告所不爭執，復有臺灣中小企
      業銀行羅東分行函及所附授信帳戶基本資料、放款交易明
      細資料、擔保物謄本、授信申請書、宜蘭縣宜蘭地政事務
      所函及所附土地登記資料謄本、異動索引、建物登記謄本
      、冬山鄉農會函及所附借款申請書、存摺帳戶交易明細表
      、房地產買賣契約書、帳戶明細影本、昇佑營造有限公司
      估價單在卷可稽，自堪信為真實。
（二）至公訴意旨雖指稱被告於97年4月16日以系爭237號、237
      之1號、237之3號房屋及其上土地（即宜蘭縣員山鄉○○
      段745、745-1、745-3地號土地）全部持份向宜蘭縣冬山
      鄉農會辦理抵押借款共990萬之行為，係違背其任務之行
      為且致生損害於告訴人之利益云云，然查被告固於96年1
      月25日以上開土地向臺灣中小企業銀行羅東分行辦理600
      萬元之抵押借款後，復分別於96年8月23日、96年10月24
      日、96年11月14日、96年12月20日以建築融資各貸得210
      萬元、130萬元、95萬元、65萬元，而共取得1100萬元之
      貸款金額在案，惟被告其為建築房屋除支付建築費用970
      萬元外，尚需支付稅金、營造設計等費用達200多萬元等
      情，此亦為告訴人所不爭執，且有昇佑營造有限公司估價
      單（見99年度調偵字第186號偵查卷第202頁）及透天厝費
      用明細（見本院卷第26頁至第55頁）在卷可稽，故可知被
      告固取得1100萬元之貸款金額，其款項已大多用於建築房
      屋上一節堪以認定。而被告將4間房屋建築完成後，為出
      售房屋移轉所有權，自須將原設定於該土地上之抵押貸款
      予以清償後，始得以移轉所有權，故被告為出售房屋而向
      冬山鄉農會轉貸990萬元以清償原臺灣中小企業銀行羅東
      分行之貸款，並於新建之房屋及土地上設定抵押權一節，
      亦有宜蘭縣宜蘭地政事務所99年11月16日宜地一21字第09
      90012818號函及所附之土地登記資料及冬山鄉農會100年5
      月5日冬農信字第1000001320號函及所附之借款申請書、
      借款交易明細資料在卷可按，亦堪認被告上開向冬山鄉農
      會借款並設定抵押權之行為，實為出售房屋之必要處理行
      為，亦與一般交易常情相符，故告訴人指稱被告於上開房
      屋及土地上設定抵押權之行為係故意違背任務之行為云云
      ，尚屬不能證明，且尚不能僅憑告訴人之指述即遽認被告
      有何圖取不法利益，或圖加不法損害之犯意甚明。
（三）至告訴人雖指稱尚未出售之房屋上設有330萬元之抵押權
      而損害其利益云云，然依告訴人自承，被告願以450萬元
      將上開房屋及土地作價予告訴人承受，則如以450萬元出
      售，於清償抵押權債務後，自仍有餘額得以由被告與告訴
      人分配受償，故尚難認於上開未出售之房屋及土地上設有
      抵押權即屬損害告訴人之利益無誤。至告訴人雖復指稱被
      告出售3間房屋之餘款迄今並未將盈餘依比例支付予告訴
      人云云，然依被告與告訴人之認股同意書所載，雙方同意
      房屋出售後所得利潤依照被告8分之7，告訴人8分之1分配
      ，而房屋出售後利潤之計算是否係於每間房屋出售後即為
      結算？抑或係全部房屋出售後予以結算？於上開認股同意
      書上並未載明，然不論其利潤之計算方式如何，此亦屬被
      告與告訴人間合夥關係之民事上之紛爭，應另循民事訴訟
      救濟程序處理，尚與被告是否涉犯背信罪嫌無涉。
（四）綜上所述，依公訴人所舉之證據，尚不足證明被告有何違
      背任務，或有意圖自己利益或損害告訴人利益之意圖，自
      難證明被告涉有公訴人所指之背信犯行，此外，復查無其
      他積極之證據足資認定被告涉犯上開背信罪嫌，揆諸前揭
      說明，自應為被告無罪判決之諭知。
據上論斷，應依刑事訴訟法第301條第1項前段，判決如主文。
本案經檢察官簡志祥到庭執行職務
中    華    民    國   100    年    12    月    28    日
                  刑事第四庭  審判長法  官  黃永勝
                                    法  官  許乃文
                                    法  官  鄭貽馨
以上正本證明與原本無異。
如不服本判決應於收受送達後十日內向本院提出上訴書狀，並應
敘述具體理由；其未敘述上訴理由者，應於上訴期間屆滿後二十
日內向本院補提理由書(均須按他造當事人之人數附繕本)「切勿
逕送上級法院」。
                                    書記官  高雪琴
中    華    民    國   100    年    12    月    28    日